【裁判字號】    95,上易,1709
【裁判日期】    950921
【裁判案由】    詐欺等
【裁判全文】
臺灣高等法院刑事判決                95年度上易字第1709號
上  訴  人  臺灣板橋地方法院檢察署檢察官
被      告  乙○○
                    （現於臺灣台北監獄執行中）
上列上訴人因被告詐欺案件，不服臺灣板橋地方法院95年度易字
第429號，中華民國95年6月13日第一審判決（起訴案號：臺灣板
橋地方法院檢察署95年度偵字第1384號），提起上訴，本院判決
如下：
    主  文
原判決撤銷。
乙○○共同意圖為自己不法之所有，以詐術使人將本人之物交付
，處有期徒刑肆月，如易科罰金，以銀元佰元折算壹日。
    事  實
一、乙○○及丙○○（由原審另案以95年度易字第361 號案件審
    理中）均明知本身並無資力，亦無付款購買自用小客車之意
    願，竟共同意圖為自己不法之所有，基於詐欺取財之犯意聯
    絡，由乙○○允付新臺幣（下同）20萬元為代價，邀得丙○
    ○同意擔任人頭出面購車，謀議既定，即於民國92年9月9日
    ，共同至臺北縣新店市江俊興所經營之宏澧中古汽車買賣公
    司，由乙○○向友人陳志焜佯稱：丙○○有購車意願，並有
    固定工作，欲以動產抵押方式，購買陳志焜放置於該車行寄
    賣之車號K6─7261號自用小客車，致陳志焜陷於錯誤，同意
    將該車出賣於丙○○，並約定分期付款總價金為253,764 元
    （本金為190,000元，餘為利息），自92年10月9日起至95年
    9月9日止，分36期給付，每月給付7,049 元，且隨即聯繫裕
    融企業股份有限公司（以下簡稱裕融公司）職員顏麗娜辦理
    對保及分期付款業務，陳志焜並於同日以債權讓與之方式，
    將前開買賣契約之價金債權全數讓與裕融公司，乙○○再推
    由丙○○於同年月17日，向公路總局臺北區監理所設定動產
    擔保交易動產抵押登記於裕融公司，裕融公司因而撥付本金
    190,000 元至陳志焜指定之江俊興帳戶，陳志焜遂將該車交
    予乙○○。詎乙○○於取得上開車輛後，僅給付二期分期款
    後，即拒不清償分期款項，經裕融公司催繳，均避不見面，
    致裕融公司追索無著受有損害，始查知上情。
二、案經臺灣板橋地方法院檢察署檢察官自動檢舉偵查起訴。
    理  由
一、本案以下所引用被告以外之人警詢及檢察事務官前之供述，
    檢察官、被告乙○○於本院準備程序已表示同意作為證據，
    本院審酌各該證據作成之情況，認為均適於為本件認定事實
    之依據，依刑事訴訟法第159條之5第1項之規定，均有證據
    能力，合先敘明。
二、被告對於事實欄第一項所載犯行，業於本院供認不諱，並據
    證人即共犯丙○○於檢察事務官詢問時供證明確，及證人即
    車主陳志焜於警詢、檢察事務官詢問、車行負責人江俊興於
    警詢、檢察事務官詢問時、對保人員顏麗娜於檢察事務官詢
    問時、告訴代理人高菲菲於警詢、甲○○、張盛景於檢察事
    務官詢問時證述綦詳，復有債權讓與暨動產抵押契約書、動
    產擔保交易動產抵押設定登記申請書各1 紙、催收紀錄歷史
    資料查詢13紙、汽車貸款申請書及調查表、丙○○之身分證
    影本、汽車車籍資料、行照影本、交通部公路總局臺北區監
    理所函及汽機車過戶申請登記書、撥款資料確認書各1 紙、
    徵信資料2 紙附卷可稽。綜上所述，被告犯行，事證明確，
    洵堪認定。
三、論罪的理由：
    (一)被告行為後，刑法施行法增訂第1條之1：「中華民國94年
      1月7日刑法修正施行後，刑法分則編所定罰金之貨幣單位
      為新臺幣。94年1月7日刑法修正時，刑法分則編未修正之
      條文定有罰金者，自94年1月7日刑法修正施行後，就其所
      定數額提高為30倍。但72年6 月26日至94年1月7日新增或
      修正之條文，就其所定數額提高為3倍。」刑法第339條第
      1 項罰金刑部分，因上開包裹式修正之規定，應認亦隨同
      修正；而刑法第41條第1 項前段關於易科罰金之折算標準
      ，由銀元1百元、2百元、3 百元修正為新台幣1千元、2千
      元、3 千元；刑法第28條關於共同正犯之規定，則由「共
      同實施犯罪」修正為「共同實行犯罪。上開修正，均於95
      年7月1日施行。查修正前之規定並未較修正後之規定更不
      利於被告，爰依刑法第2條第1項前段規定，均適用被告行
      為時之規定。
    (二)核被告所為，係犯修正前刑法第339條第1項詐欺取財罪。
      被告與丙○○就上開犯行間，有犯意聯絡、行為分擔，應
      論以共同正犯。
四、撤銷改判的理由：
    (一)原審審理結果，認被告犯罪成立，而為論罪科刑判決，固
      非無見。惟查：
      (1)被告與丙○○共同意圖為自己不法之所有，以動產擔保
        方式購得汽車後，人即逃匿，其等自始既有詐欺之意思
        ，自僅成立單純詐欺罪，被告嗣將詐得之汽車遷移不明
        ，不另成立違反動產擔保交易法之罪。原審不察，竟認
        被告牽連違犯動產擔保交易法第38條之規定，其法律適
        用尚有違誤。
      (2)又被告犯後未賠償裕融公司之損失，原審僅量處有期徒
        刑3月，量刑尚屬過輕。
      (3)以上各節，或為本院依職權所發見，或為檢察官上訴所
        指摘，原判決既有未當，要屬無可維持，即應由撤銷改
        判。
    (二)審酌被告係本件起意籌劃之人，又未與裕融公司商談和解
      並賠償所受損害，及被告犯罪之手段、目的、動機等一切
      情狀，量處有期徒刑4 月，並諭知易科罰金之折算標準為
      銀元300元折算1日，以示懲儆。
據上論斷，應依刑事訴訟法第369條第1項前段、第364條、第299
條第1項前段、刑法第2條第1項前段、修正前刑法第28條、第339
條第1項、第41條第1項前段、罰金罰鍰提高標準條例第1 條前段
、修正前罰金罰鍰提高標準條例第2條，判決如主文。
本案經檢察官許睦坪到庭執行職務。
中    華    民    國    95    年    9    月     21    日
                  刑事第十三庭審判長法  官  曾德水
                                    法  官  廖紋妤
                                    法  官  范清銘
以上正本證明與原本無異。
不得上訴。
                                    書記官  吳金來
中    華    民    國    95    年    9    月     21    日
附錄本案論罪科刑法條全文
刑法第339條第1項
意圖為自己或第三人不法之所有，以詐術使人將本人或第三人之
物交付者，處五年以下有期徒刑、拘役或科或併科一千元以下罰
金。


司法院資訊處製作；財團法人民間司法改革基金會備份。
